---
title: "Testo-miR191"
author: "Gabriel"
date: "`r Sys.Date()`"
output: html_document
---

Analise do GSE43437 GPL570 [HG-U133_Plus_2] Affymetrix Human Genome U133 Plus 2.0 Array


#Pacotes
```{r setup, include=FALSE}
library(GEOquery)
library(tidyverse)
library(limma)
library(oligo)
library(AnnotationDbi)
      library(hgu133plus2.db)
      library(pd.hg.u133.plus.2)
library(reshape2)

#Graficos
library(dendextend)
library(pheatmap)
library(factoextra); library(FactoMineR)
library(EnhancedVolcano)
library(ggpubr)

```


```{r}
#Adquirir pData
my_id <- "GSE43437"
geo <- getGEO(my_id)
gse <- geo[[1]]
pdata <- pData(gse)


pdata$cel_file <- str_split(pdata$supplementary_file,"/") %>% map_chr(tail,1) #Criar nova coluna (cel_file) contendo o nome do arquivo de cada leitura. Importante para manter a ordem das leituras ao importar os dados de leitura

#Importar com a ordem correta, garantindo que as leituras estao mapeadas para as amostras certas

sample_info <- pdata %>% dplyr::select(title, platform_id, `treatment:ch1`)
```

```{r}
#Leitura de dados brutos em arquivo .CEL

## Leitura na ordem correta que aparece no pData
celdata <-  read.celfiles(pdata$cel_file, list.celfiles(listGzipped = F))


celdata <- read.celfiles(list.celfiles(listGzipped = T))

celdata@featureData@data
fData(celdata)
```


#Normalizacao
```{r}
#Normalização da expressão utilizando RMA
oligo::hist(exprs(celdata))

eset_norm <- rma(celdata)
oligo::hist(eset_norm)

head(exprs(eset_norm))

eset_medians <- rowMedians(Biobase::exprs(eset_norm))

#Filtro para baixas leituras
hist_res <- hist(eset_medians, 100, col = "cornsilk1", freq = FALSE, 
            main = "Histogram of the median intensities", 
            border = "antiquewhite4",
            xlab = "Median intensities")

abline(v = 4.1, col = "coral4", lwd = 2)


idx_man_threshold <- apply(Biobase::exprs(eset_norm), 1,
                           function(x){
                          sum(x > 4.1) >= 3})
                          table(idx_man_threshold)

table(idx_man_threshold)

eset_filtered <- subset(eset_norm, idx_man_threshold)

```

#Cluster
```{r}
dist <- dist(t(exprs(eset_filtered)))
hc <- hclust(dist)
dend <- as.dendrogram(hc)


dend %>% 
  color_labels(labels = colnames(exp_final[,1:4]), col="darkgreen") %>%
  color_labels(labels = colnames(exp_final[,5:9]), col="blue") %>%
  plot()

  legend("topright",
       legend=c("Placebo", 'Goserelin (Testosterona)'),
       col=c('darkgreen', 'blue'),
      
        pch=c(20,20,20), bty = "n", pt.cex = 1.8, cex = .8, trace=F)

  
  
```


#Subset
```{r}
colnames(eset_filtered)

#Descobrir indice das amostras a retirar
which(pdata$cel_file %in% c("GSM1062408_Subject_OE3.CEL.gz","GSM1062405_Subject_R3.CEL.gz" ))

pdata.select <- pdata[-c(4,7),]
celdata.select <- celdata[,pdata.select$cel_file]

dim(pdata.select)
dim(celdata.select)

```

##Normalizacao2
```{r}
#Normalização da expressão utilizando RMA
oligo::hist(exprs(celdata))

eset.select <- rma(celdata.select)
oligo::hist(eset.select)

head(exprs(eset.select))

eset_medians <- rowMedians(Biobase::exprs(eset.select))

#Filtro para baixas leituras
hist_res <- hist(eset_medians, 100, col = "cornsilk1", freq = FALSE, 
            main = "Histogram of the median intensities", 
            border = "antiquewhite4",
            xlab = "Median intensities")

abline(v = 4.1, col = "coral4", lwd = 2)


idx_man_threshold <- apply(Biobase::exprs(eset.select), 1,
                           function(x){
                          sum(x > 4.1) >= 3})
                          table(idx_man_threshold)

table(idx_man_threshold)

eset_filtered <- subset(eset.select, idx_man_threshold)

exp_final <- exprs(eset.select)
dim(exp_final)
dim(exp_final)
fData(eset_final) %>% View()
fData(eset_final) %>% is.na() %>% sum()

```

#Cluster
```{r}
dist <- dist(t(exprs(eset_filtered)))
hc <- hclust(dist)
dend <- as.dendrogram(hc)


dend %>% 
  color_labels(labels = colnames(exp_final[,1:3]), col="darkgreen") %>%
  color_labels(labels = colnames(exp_final[,4:7]), col="blue") %>%
  plot()

  legend("topright",
       legend=c("Placebo", 'Goserelin (Testosterona)'),
       col=c('darkgreen', 'blue'),
      
        pch=c(20,20,20), bty = "n", pt.cex = 1.8, cex = .8, trace=F)

  
  
```

##Anotacao
```{r}
#Anotação de probeID com nome do gene
anno_eset <- AnnotationDbi::select(hgu133plus2.db,
                                  keys = (featureNames(eset_filtered)),
                                  columns = c("SYMBOL", "GENENAME"),
                                  keytype = "PROBEID")

anno_eset <- subset(anno_eset, !is.na(SYMBOL))


anno_grouped <- group_by(anno_eset, PROBEID)
anno_summarized <- dplyr::summarize(anno_grouped, no_of_matches = n_distinct(SYMBOL))
head(anno_summarized)

#Remover genes duplicados
anno_filtered <- filter(anno_summarized, no_of_matches > 1)
probe_stats <- anno_filtered

ids_to_exlude <- (featureNames(eset_filtered) %in% probe_stats$PROBEID)
table(ids_to_exlude)

eset_final <- subset(eset_filtered, !ids_to_exlude)

fData(eset_final)$PROBEID <- rownames(fData(eset_final))

fData(eset_final) <- left_join(fData(eset_final), anno_eset)
rownames(fData(eset_final)) <- fData(eset_final)$PROBEID
```


```{r}
#exp_final <- exprs(eset_final)
dim(exp_final)
fData(eset_final) %>% View()
fData(eset_final) %>% is.na() %>% sum()
```


#DEG
```{r}
design <- model.matrix(~ 0 + pdata.select$`treatment:ch1`)
colnames(design) <- levels(as.factor(pdata.select$`treatment:ch1`))
contrast_matrix <- makeContrasts(Goserelin - Placebo, levels=design) #Mesenchymal como referencia
contrast_matrix

fit <- lmFit(exp_final, design)
fit2 <- contrasts.fit(fit, contrasts = contrast_matrix)
fit2 <- eBayes(fit2)
fitted.ebayes <- eBayes(fit)
topTable(fit2)

summary(decideTests(fit2,lfc=1, adjust.method = "fdr", p.value = 0.05))
#Adicionar entrezid

topTable(fit2, number = 20)
```

*Apenas 1 probe deu valor de p adj = 0.051. A referencia original menciona que mesmo removendo uma amostra possivelmente outlier, apenas 1 probeID atingiu significancia estatistica, e portanto alteraram o metodo de analise para p valor normal e etc. PMID: 25294097

  **Filtro removendo duas amostras "deslocadas" nao alterou nada